臺灣桃園地方法院刑事判決
                                    111年度易字第374號
公  訴  人  臺灣桃園地方檢察署檢察官
被      告  林國賢



上列被告因妨害公務案件，經檢察官提起公訴（111年度偵緝字
第243號），本院判決如下：
    主  文
林國賢犯侮辱公務員罪，處拘役貳拾日，如易科罰金，以新臺幣
壹仟元折算壹日。
    事  實
一、緣林國賢前於民國109年6月1日下午3時10分許，撥打電話向
    內政部移民署北區事務大隊桃園市專勤隊（下稱桃園專勤隊
    ）檢舉失聯移工、非法工作，惟經桃園專勤隊查無不法情事
    而予結案，並將結果通知林國賢，其因而心生不滿。
二、林國賢於110年6月25日下午1時41分許，以其持用之行動電
    話門號0000-000000號，撥打電話至桃園專勤隊，由依法令
    服務於桃園專勤隊、具有法定職務權限之公務員即桃園專勤
    隊執行值班勤務之科員簡翎亦接聽，並依法執行職務向其說
    明其反應事項之際，詎林國賢明知簡翎亦乃依法執行職務之
    公務員，竟基於侮辱公務員之犯意，當場對簡翎亦侮以：「
    …你們這個移民署單位可以廢掉啦！啊，對啊，我這樣講可
    能你們也聽、你們也不會聽進去啦，畢竟、畢竟這個制度、
    畢竟這個規定、這個是、是保、是保護你們這些當米蟲的公
    家機關啦、哈！當你們…哈！這個制度可以剛好讓你們、讓
    你們這些移民署的人抓人抓不成功，啊、啊平白無故的領國
    家的錢，好好的當一隻不用做事的米蟲，我這樣講合理吧」
    等語，幾經簡翎亦提醒其應注意措詞後，仍續對簡翎亦侮以
    ：「什麼措詞啦，米、米蟲、米蟲不對嗎？如果這個制度不
    改，就是剛好養你們這些米蟲不對嗎？什麼叫措詞啦？爭說
    、你在爭說什麼措詞，管我什麼叫措詞啦？不能講是不是啦
    ，哈」、「不能講米蟲是不是啦」、「你信不信、你信不信
    我現在從、到電話結束我不斷的講米蟲講給你、講、講給你
    聽啦，不能講米蟲是不是啦」、「要講這樣、要講這個三字
    經、五字經，你、你覺得、你覺得這個用詞才、用詞才是OK
    、正確、合理、合理能接受的嗎，什麼叫做用、注意用詞，
    講米蟲是怎樣？錯了嗎？哈！錯了是不是啦」、「啊就像我
    剛才講的，你們移民署可以…要嘛就是可以廢掉啦，要嘛就
    是留你們這些移民署當米蟲在每、每個月領、領政府的錢，
    領人民、領人民百姓的錢啦，我這樣講錯了嗎」、「你要不
    要、你要不要通報你們主管說、說看你要、你要、你要辭職
    回家吃自己還是調單位啊…」等語，以此方式對依法執行職
    務之簡翎亦當場侮辱。
    理  由
一、證據能力部分：
  ㈠按被告以外之人於審判外之陳述，雖不符刑事訴訟法第159條
    之1至第159條之4之規定，而經當事人於審判程序同意作為
    證據，法院審酌該言詞陳述或書面陳述作成時之情況，認為
    適當者，亦得為證據；當事人、代理人或辯護人於法院調查
    證據時，知有第159條第1項不得為證據之情形，而未於言詞
    辯論終結前聲明異議者，視為有前項之同意，刑事訴訟法第
    159條之5定有明文。本判決下列認定事實所引用之被告以外
    之人於審判外所為之供述證據（包含人證與文書證據），檢
    察官、被告林國賢對此部分之證據能力均未予爭執，且迄言
    詞辯論終結前亦未聲明異議（見審易字卷，第39頁；易字卷
    ，第72至74頁），本院審酌上開證據資料製作時之情況，無
    違法、不當或顯不可信之狀況，認為以之作為證據為適當，
    均得作為證據。
  ㈡本判決下列認定事實所引用之非供述證據，無證據證明係公
    務員違背法定程序取得之證據，且與本案待證事實具有自然
    之關聯性，均得作為證據。　　　　　
二、認定事實所憑之證據及理由：
  ㈠訊據被告固坦承有事實欄所載客觀行為等情不諱，惟矢口否
    認有侮辱公務員之犯行，辯稱：我覺得對方惱羞成怒、吃飽
    太閒，我沒有妨礙公務，故意抓語病、亂提告等語。經查：
　㊀被告有事實欄所載之客觀行為，業據被告於偵訊、本院準備
    程序及審判中供承在案（見偵緝字卷，第57至58頁；審易字
    卷，第38至39頁；易字卷，第51至52、72至74頁），並經證
    人簡翎亦（即告訴人）於警詢及偵訊時證述明確（見偵字卷
    ，第15至16、55至56頁），復有本院勘驗本案電話錄音勘驗
    筆錄在卷可稽（見易字卷，第36至51頁），又有證人簡翎亦
    之職務報告、桃園專勤隊109年6月15日簽暨所附案件處理單
    、結案陳報單及桃園市政府勞動局外籍勞工業務檢查表在卷
    可參（見偵字卷，第21至22、31至37頁），此部分之事實，
    首堪認定。
　㊁按刑法第140條第1項侮辱公務員罪之成立，以於公務員依法
    執行職務時，當場侮辱公務員，或公然侮辱公務員依法執行
    之職務為構成要件。所謂當場侮辱，係指於公務員執行職務
    之場所侮弄折辱而使公務員難堪而言，行為人以言語或舉動
    侮弄折辱均屬之，且於公務員執行職務當時視聽所能及之處
    所為之，即足以構成本罪；不限於以當面為限，尤不以公然
    為條件。至是否構成侮辱，應就行為人前後連貫之語意、舉
    動及當時之態度、語氣等，是否含有輕蔑侮辱之意思以為斷
    。而行為人主觀上只要對於公務員係依法執行職務之公務員
    或其職務有所認識，進而決意當場侮辱或公然侮辱者，即具
    備本罪之犯罪故意。次按所謂「侮辱」，係指直接對人漫罵
    、嘲笑或其他表示足以貶損他人評價之意思（臺灣高等法院
    103年度交上訴字第179號、106年度上易字第2021號、109年
    度上易字第1759號判決意旨參照）。再查：被告所為如事實
    欄所載對告訴人口出「米蟲」等詞，依其前後連貫之語意，
    以一般社會通念，實有指摘他人「不事生產、尸位素餐」之
    意，並帶有輕蔑、鄙視、嘲笑及使人難堪之意涵，係對於他
    人人格之攻擊，足以使受話之人即告訴人感到屈辱難堪，客
    觀上顯屬侮辱之言語。而被告於告訴人依法執行職務時，明
    知告訴人乃依法執行職務之公務員，且告訴人亦非受理其先
    前檢舉案件之承辦人員，仍當場以如事實欄所載「米蟲」等
    詞侮辱告訴人，幾經告訴人提醒其應注意措詞，仍續以如事
    實欄所載「米蟲」等詞侮辱告訴人，是其當有侮辱公務員之
    主觀犯意甚明。
　㈡綜上，本案事證明確，被告所辯實無可採，是其犯行堪以認
    定，應依法論科。
三、論罪：
　㈠按行為後法律有變更者，適用行為時之法律，但行為後之法
    律有利於行為人者，適用最有利於行為人之法律，刑法第2
    條第1項定有明文。查被告本案行為（110年6月25日）後，
    刑法第140條業於111年1月12日修正公布，並於同年月14日
    施行，修正前刑法第140條第1項、第2項分別規定「於公務
    員依法執行職務時，當場侮辱或對於其依法執行之職務公然
    侮辱者，處6月以下有期徒刑、拘役或3,000元以下罰金」、
    「對於公署公然侮辱者，亦同」；修正後之刑法第140條則
    規定「於公務員依法執行職務時，當場侮辱或對於其依法執
    行之職務公然侮辱者，處1年以下有期徒刑、拘役或10萬元
    以下罰金」，經比較新舊法，修正後之刑法第140條雖刪除
    原第2項侮辱公署罪，然將第1項侮辱公務員罪之法定刑最重
    本刑提高為1年有期徒刑，罰金刑之上限則提高為10萬元，
    是修正後之規定並無較有利於被告之情形，自應適用被告行
    為時之規定（即修正前刑法第140條1項）論處。
　㈡核被告所為，係犯111年1月12日修正前之刑法第140條第1項
    侮辱公務員罪。　
　㈢被告本案所為，在自然意義上雖非單一行為，然係基於單一
    犯罪決意，在密接之時間，以同一通話而為，且侵害同一法
    益，各行為之獨立性極為薄弱，依一般社會通念，難以強行
    分開，在刑法之評價上，以視為數舉動之接續施行，合為包
    括之一行為予以評價為當，是應僅論以接續犯之一罪。
四、科刑：
　㈠爰以行為人之責任為基礎，審酌被告未能克制言行、尊重他
    人，對於依法執行職務之公務員即告訴人，以前揭言詞持續
    辱罵，所為誠屬不該，又犯後否認犯行，態度難謂良好，然
    審酌其本案行為之動機，係起念於檢舉失聯移工、非法工作
    ，經桃園專勤隊查無不法情事而予結案，因之心生不滿方為
    本案犯行，究非僅圖一己之私利，並兼衡其自陳現職工、高
    中畢業、家庭經濟狀況勉持，及其前案科刑紀錄等素行所彰
    顯之品行（參卷附臺灣高等法院被告前案紀錄表）等一切情
    狀，量處如主文所示之刑，並諭知易科罰金之折算標準。
　㈡公訴意旨固以「被告前於105年間因公共危險案件，經臺灣臺
    北地方法院以105年度交簡字第2768號判決判處有期徒刑3月
    確定，於106年7月5日徒刑執行完畢釋放出監；又於105年間
    因傷害案件，經臺灣新北地方法院以106年度審簡字第769號
    判決判處有期徒刑3月確定，於107年4月17日徒刑執行完畢
    釋放出監」，認被告於徒刑執行完畢5年內，故意再犯本案
    有期徒刑以上之罪，為累犯，應審酌依刑法第47條第1項規
    定及司法院釋字第775號解釋意旨，加重其刑。然查上開前
    案與本案之犯罪型態不同，犯罪動機、手段均屬有間，參酌
    司法院大法官釋字第775號解釋意旨，本院認尚無依刑法第4
    7條第1項規定加重其刑之必要，爰不依此加重其刑。惟前案
    紀錄既屬刑法第57條第5款所定「犯罪行為人之品行」之科
    刑輕重審酌事項，業經本院併予衡酌如上，附此敘明。
據上論斷，應依刑事訴訟法第299條第1項前段，判決如主文。
本案經檢察官劉威宏提起公訴，檢察官施韋銘到庭執行職務。
中　　華　　民　　國　　111 　年　　9 　　月　　6 　　日
                  刑事第十一庭  法  官  翁健剛
以上正本證明與原本無異。
如不服本判決應於收受判決後20日內向本院提出上訴書狀，並應
敘述具體理由。其未敘述上訴理由者，應於上訴期間屆滿後20日
內向本院補提理由書(均須按他造當事人之人數附繕本)「切勿逕
送上級法院」。 
　　　　　　　　　　　　　　　  書記官　鄭雨涵　
中　　華　　民　　國　　111 　年　　9 　　月　　6 　　日
111年1月12日修正前之刑法第140條
於公務員依法執行職務時，當場侮辱或對於其依法執行之職務公
然侮辱者，處六月以下有期徒刑、拘役或三千元以下罰金。
對於公署公然侮辱者，亦同。